【裁判字號】    99,監宣,142
【裁判日期】    990906
【裁判案由】    監護宣告
【裁判全文】
臺灣板橋地方法院民事裁定             99年度監宣字第142號
聲  請  人  乙○○
相  對  人  甲○○
上列聲請人聲請監護宣告事件，本院裁定如下：
    主      文
宣告甲○○（男、民國○○○年○月○日生、身分證統一編號：
Ｚ000000000號）為受輔助宣告之人。
選定乙○○（男、民國○○○年○月○日生、身分證統一編號：
Ｚ000000000號）為受輔助宣告之人之輔助人。
程序費用由受輔助宣告之人甲○○負擔。
    理      由
一、本件聲請意旨略以：聲請人為相對人之次子，因相對人患有
    精神分裂症，至今毫無起色，於醫療院所（地址：基隆市○
    ○○路91號南光神經精神科醫院）休養，現況已不能為意思
    表示或受意思表示，或不能辨識其效果，爰依民事訴訟法第
    597 條以下之規定，茲檢同南光神經精神科醫院診斷證明書
    1 件、中華民國身心障礙手冊影本1 件、戶籍謄本3 件、親
    屬系統表1 件、同意書1 件，聲請宣告相對人甲○○為受監
    護宣告之人等語。
二、按民法第15條之1 第1 項規定：「對於因精神障礙或其他心
    智缺陷，致其為意思表示或受意思表示，或辨識其意思表示
    效果之能力，顯有不足者，法院得因本人、配偶、四親等內
    之親屬、最近一年有同居事實之其他親屬、檢察官、主管機
    關或社會福利機構之聲請，為輔助之宣告」。再按「法院對
    監護之聲請，認為未達民法第14條第1 項之程度而有輔助宣
    告之原因者，得依聲請或依職權以裁定為輔助之宣告。法院
    為前項裁定前，應使聲請人及受輔助宣告之人有陳述意見之
    機會」，民事訴訟法第624 條之3 定有明文。查：本件聲請
    人於提出聲請狀時雖係表明聲請對相對人為監護宣告，惟經
    本院囑託臺灣基隆地方法院協助本院依法訊問及鑑定相對人
    甲○○之心神狀況（見該院99年度家助字第3 號案卷內99年
    7 月7 日訊問筆錄），並依鑑定人長庚醫療財團法人基隆長
    庚紀念醫院陳枻志醫師鑑定結果，其認相對人：「一、心理
    衡鑑結果：認知功能方面，語文智商屬於臨界到輕度智能障
    礙的範圍、操作智商屬於輕度智能障礙的範圍、總智商屬於
    輕度智能障礙的範圍；適應行為方面，一般適應組合屬於中
    度障礙範圍、概念知能組合屬於輕度到中度障礙的範圍，社
    會知能組合屬於輕度到中度障礙的範圍、實用技巧組合屬於
    中度障礙的範圍。二、身體狀況：相對人可正常行走，外觀
    無明顯異常。三、精神狀態：意識清楚；頭髮顯凌亂，皮膚
    乾燥，少適當眼神之接觸；接受、維持及保存外界訊息之能
    力減弱；少適當臉部表情變化；語言內容較貧乏；態度被動
    合作；無明顯憂鬱或高亢情緒；無躁動行為；思考內容較鬆
    散且貧乏；無幻覺。四、日常生活狀況：自我照顧能力品質
    不佳、經濟活動能力減弱、與人溝通能力不佳。結論：本院
    認為，相對人目前因『器質性精神病』合併腦功能缺損，致
    其意思表示、受意思表示和辨識其意思表示效果之能力達『
    顯有不足』之程度」等語，此有該醫院出具之精神鑑定報告
    書為憑，足見相對人甲○○之意思表示或受意思表示，或辨
    識其意思表示效果之能力之狀態僅顯有不足，尚未達不能為
    意思表示或受意思表示，或不能辨識其意思表示效果之程度
    ，有得輔助宣告之原因，爰依前開規定，宣告相對人甲○○
    為受輔助宣告之人。
三、再按受輔助宣告之人應置輔助人，並準用民法第1111條至第
    1111之2 規定，此觀民法第1113條之1 自明。亦即法院為輔
    護之宣告時，應依職權就配偶、四親等內之親屬、最近1 年
    有同居事實之其他親屬、主管機關、社會福利機構或其他適
    當之人選定1 人或數人為輔助人。法院選定輔助人時，應依
    受輔助宣告之人之最佳利益，優先考量受輔助宣告之人之意
    見，審酌一切情狀，並注意下列事項：（一）受輔助宣告之
    人之身心狀態與生活及財產狀況。（二）受輔助宣告之人與
    其配偶、子女或其他共同生活之人間之情感狀況。（三）輔
    助人之職業、經歷、意見及其與受輔助宣告之人之利害關係
    。（四）法人為輔助人時，其事業之種類與內容，法人及其
    代表人與受輔助宣告之人之利害關係。查：聲請人乙○○為
    相對人即受輔助宣告人甲○○之次子，其有意願擔任相對人
    之輔助人，並經相對人之親屬即配偶麥李麗華、子女麥聖鑫
    、麥姿穎共同推舉其為相對人之輔助人，業據聲請人陳明綦
    詳，並提出戶籍謄本、親屬系統表及同意書等件附卷可稽。
    是本院審酌上情，認聲請人有輔助相對人之能力，亦適於任
    之，是由聲請人乙○○任輔助人，最能符合相對人之最佳利
    益，爰選定聲請人乙○○為輔助人。
四、末者，由民法第15條之2 規定可知，受輔助宣告之人並未喪
    失行為能力，且依法並未完全剝奪其財產處分權。再參酌同
    法第1113條之1 規定，並無準用同法第1094條、第1099條及
    第1099條之1 、第1103條第1 項規定，亦即受輔助宣告人之
    財產，不由輔助人管理，輔助人對於受輔助宣告人之財產，
    並無依規定與經法院或主管機關所指定之人會同開具財產清
    冊。本件對人之精神或心智狀況未達監護宣告之程度，而經
    本院依民法第14條第3 項、民事訴訟法第624 條之3 第1 項
    規定，對相對人為輔助之宣告已如前所述，再依上說明，本
    件毋庸指定會同開具財產清冊之人，附此敘明。
五、依民事訴訟法第624 條之1 、第608 條第1 項裁定如主文。
中    華    民    國    99    年    9     月    6     日
                  家事法庭  法  官  古秋菊
以上正本係照原本作成。
如不服本裁定關於選定輔助人部分，應於送達後10日內向本院提
出抗告狀，並繳納抗告費新臺幣1,000 元；其餘關於宣告輔助之
部分，不得抗告。
中    華    民    國    99    年    9     月     6    日
                            書記官  林佩萱

司法院資訊處製作；財團法人民間司法改革基金會備份。
